【裁判字號】    89,上訴,14
【裁判日期】    890425
【裁判案由】    毒品危害防制條例
【裁判全文】
臺灣高等法院刑事判決                              八十九年度上訴字第一四號
    上  訴  人  臺灣板橋地方法院檢察署檢察官
    被      告  乙○○
    指定辯護人  本院甲○辯護人
右上訴人，因被告違反毒品危害防制條例案件，不服臺灣板橋地方法院八十八年度訴
字第一一五一號，中華民國八十八年十一月十八日第一審判決（起訴案號：臺灣板橋
地方法院檢察署八十八年度偵字第三四六三、九四三三、一一六○六號），提起上訴
，本院判決如左：
    主      文
上訴駁回。
    理      由
一、公訴意旨略以：（一）被告乙○○於民國（下同）八十六年十二月間，因犯麻醉
    藥品管理條例案件，經台灣板橋地方法院判處有期徒刑三月，於八十六年十一月
    十九日執行完畢，猶不知悔改，基於概括犯意，先於八十七年十月間某日，在台
    北縣樹林鎮○○路七十九巷二十八號住處，免費轉讓第二級毒品安非他命予周志
    銘施用；嗣先後於八十七年十二月間及八十八年一月二十三日，又在台北縣樹林
    鎮○○街六號六樓「龍海賓館」，無償轉讓安非他命予周志銘。（二）乙○○意
    圖營利，基於概括犯意，自八十七年十月底某日起至同年十二月十七日止，在台
    北縣新莊市○○街五十八號租賃處，先後三次均以每公克二千至三千元不等之價
    格，販賣第二級毒品安非他命予唐景盛。（三）乙○○基於幫助販賣之犯意，於
    八十八年三月間某日，受綽號「林仔」而姓名年籍不詳之男子委託，攜帶「林仔
    」欲販賣給連振東之第二級毒品安非他命，前往台北縣樹林鎮○○街三十一號二
    樓附近，交付予連振東。因認被告乙○○涉有毒品危害防制條例第八條第二項之
    轉讓第二級毒品安非他命罪嫌、第四條第二項販賣第二級毒品安非他命罪嫌及幫
    助販賣第二級毒品安非他命罪嫌云云。
二、按犯罪事實應依證據認定之，無證據不得推定其犯罪事實。又不能證明被告犯罪
    者，應諭知無罪之判決，刑事訴訟法第一百五十四條、第三百零一條第一項前段
    分別定有明文。又關於販賣安非他命案件，被查獲之被告所為曾向他人購買安非
    他命之陳述，不得作為該人有罪判決之唯一證據，仍應調查其他必要之證據，以
    察其是否與事實相符，此就刑事訴訟法第一百五十四條及第一百五十六條第二項
    規定之立法意旨觀之，乃屬當然解釋。況販賣或吸用安非他命之人，如供出安非
    他命之來源，依麻醉藥品管理條例第十三條之三之規定得獲減刑，因此為擔保其
    陳述之真實性，尤應有足以令人確信其陳述真實性之補強證據，始能據以為論罪
    之依據（最高法院八十四年度台上字第二七九號判決參照）。
三、訊據被告否認上揭犯行，並辯稱：其係八十七年十一月間喝酒時才認識周志銘，
    不可能於上述時間轉讓安非他命給周志銘，周志銘前後口供反覆不一，不足採信
    ；其不認識唐景盛，亦未在新莊市○○街五八號租屋，而「000000000
    0」之行動電話亦非其所有，其無販賣安非他命給唐景盛；又「林仔」者真實姓
    名為林彥信，他販賣安非他命給連振東叫其送貨，但其認為此乃販賣行為不敢送
    ，「林仔」即叫綽號「蟑螂」者送，其亦未幫「林仔」送安非他命給連振東等語
    。經查：
(一)公訴人認被告轉讓安非他命給周志銘，係以周志銘於偵查中指稱明確為論據，惟
    查，周志銘於八十八年一月三十日為警查獲時，係向警方指證被告販賣安非他命
    前後共計三次，第一次於八十七年十月間，在台北縣樹林鎮○○街土虱店，第二
    次於八十七年十二月間，在台北縣樹林鎮○○街六號六樓龍海賓館，第三次於八
    十八年一月二十三日，亦在上開龍海賓館，每次均購買一小包價錢一千元，並配
    合警方以呼叫器聯絡被告約在龍海賓館見面，嗣被告於八十八年一月三十日十六
    時抵達龍海賓館六一三房時為警查獲，惟被告身上並未攜帶有安非他命或有關販
    賣安非他命之任何物品。周志銘經警移送檢察官偵查後隨即翻異前供，並供稱其
    安非他命係「向板橋一位阿偉買的，警訊說向乙○○購買是因為警察叫我說的」
    ，其後之偵查中周志銘又改稱：安非他命係乙○○免費提供給我吸食，第一次於
    八十七年十月間在我家，第二次於八十七年十二月間在龍海賓館，第三次亦在龍
    海賓館云云。嗣於原審審理中周志銘初則否認被告乙○○提供安非他命給伊吸食
    ，並稱「是警察逼我要講乙○○」，旋又改稱「八十七年十月間至十二月間，在
    樹林鎮○○路一二八號十二樓我住處，還有樹林鎮○○街六號六樓龍海賓館，由
    乙○○提供安非他命一起吸食三次」，周志銘前後數次供詞反覆不定，甚且相互
    抵觸矛盾，自不足為被告轉讓安非他命之論罪依據。
(二)公訴人認被告販賣安非他命給唐景盛，係以唐景盛於警訊之指證為依據，惟查，
    唐景盛於警訊中供稱：乙○○自八十七年十月底起連續販賣三次安非他命給伊吸
    食，最後一次是八十七年十二月十七日約十三時許，每次均以乙○○之行動電話
    「0000000000」聯絡，約定交易之數量、價錢後，即直接至乙○○現
    住地之「新莊市○○街五八號」透天厝購買等語，並帶同警察前往現場察看房屋
    之門牌號碼。被告否認上開行動電話為其所有，亦無住在「新莊市○○街五八號
    」。經查，該「0000000000」行動電話之使用人係「張天送」（出生
    日０６／０２／６９，身分證字號Ｚ000000000號），帳單地址台北縣
    板橋市○○○街五六巷九之一號，是上開行動電話應非被告使用之門號無訛，此
    有和信電訊股份有限公司八十八年八月二日函可憑。又新莊市○○街五八號，乃
    係透天厝，屋主為劉林玉嬌，其於原審審理中結證稱：該屋是一至三樓之透天厝
    ，房子為其所有且均自住，未曾出租，與先生、婆婆、小孩劉建宏等共住，小孩
    劉建宏今年九月十六日服兵役後未住家裡，沒見過被告乙○○其人等語，是則「
    新莊市○○街五八號」亦非被告現住地。唐景盛於偵查中並未經傳訊，其於原審
    審理中雖仍供稱有向「乙○○」者購買安非他命三次，但非庭上之被告乙○○其
    人。準此以觀，唐景盛所供之聯絡電話，並非被告所使用之門號，所供購買安非
    他命之地點，被告並未住於該處，原審審理中更否認被告乃販賣安非他命之人，
    職故，唐景盛警訊中所供承販賣安非他命給伊之人，應非被告殆可認定。
(三)公訴人認被告幫助「林仔」販賣安非他命，係以連振東於偵查中之指述為論據，
    惟查，連振東於警訊中供稱：其曾於八十八年四月十日晚上十九時許，在樹林鎮
    ○○街與國凱街口以新台幣一千五百元之價格向乙○○購買一小包淨重一公克之
    安非他命自己吸食，嗣於偵查中改稱：其是向乙○○之林姓老闆以一千五百元購
    買一公克安非他命，但錢尚未交付，由林姓老闆之店員綽號「蟑螂」者將安非他
    命送到其住處附近交付。其在原審審理中復供稱：其係以行動電話與「林仔」人
    稱林董之人聯絡，向林董購買安非他命，而由綽號「蟑螂」之人送安非他命過來
    ，核與被告所辯係「林仔」販賣安非他命給連振東叫其送貨，但其認為此乃販賣
    行為不敢送，「林仔」即叫綽號「蟑螂」者送安非他命等情相符。
(四)綜上所述，證人周志銘、唐景盛、連振東於警偵訊之指證，或自相抵觸矛盾或與
    事實不符，均不足為被告犯罪之論據，被告又自始即否認有轉讓或販賣或幫助販
    賣安非他命之情，而本件亦未查獲有任何安非他命或其他有關販賣安非他命之物
    品，復查無其他任何積極證據足認被告涉有公訴人所指之犯行，原審詳加審究後
    ，以不能證明被告犯罪，而為被告無罪之諭知，並無不當，檢察官上訴仍執前詞
    ，認被告涉有犯罪，指摘原判決採證不當，核無理由，應予駁回，至檢察官上訴
    理由中提及起訴事實有關被告乙○○販賣安非他命予連振東部分係販賣毒品，而
    非幫助販賣毒品云云，同此部分犯罪不能證明，而諭知被告無罪，已如前述，自
    無變更起訴法條問題，併此敘明。
據上論斷，應依刑事訴訟法第三百六十八條，判決如主文。
本案經檢察官到劉斐玲庭執行職務。
中     華     民     國    八十九   年      四        月      二十五    日
                             臺灣高等法院刑事第八庭
                                 審判長法  官  蔡  秀  雄
                                       法  官  陳  炳  彰
                                       法  官  沈  宜  生
右正本證明與原本無異。
如不服本判決應於收受送達後十日內向本院提出上訴書狀，其未敘述上訴之理由者並
得於提起上訴後十日內向本院補提理由書（均須按他造當事人之人數附繕本）。
                                       書記官  明  祖  星
中     華     民     國    八十九   年      五        月        三      日


司法院資訊處製作；財團法人民間司法改革基金會備份。
